【裁判字號】    95,易,576
【裁判日期】    950926
【裁判案由】    賭博
【裁判全文】
臺灣高雄地方法院刑事判決               95年度易字第576號
公  訴  人  臺灣高雄地方法院檢察署檢察官
被      告  甲○○
選任辯護人  柳聰賢律師
上列被告因賭博案件，經檢察官提起公訴（94年度偵字第18702
號），本院判決如下：
    主  文
甲○○共同連續意圖營利，供給賭博場所，處有期徒刑捌月。扣
案如附表一、附表二所示之物，均沒收。
    事  實
一、甲○○係設於高雄市○○區○○路774 號「龍千紅電子遊戲
    場」（領有營利事業登記證及電子遊戲場營業級別證）實際
    負責人，竟與郭秀蓮（另經判決確定）意圖營利，基於供給
    賭博場所及常業賭博之犯意聯絡，以每月2 萬元之報酬，推
    由郭秀蓮為「龍千紅電子遊戲場」之名義負責人，如店內為
    警查獲賭博時，須出面承擔。甲○○即自91年11月間起至93
    年3 月4 日止，在該電子遊戲場內擺設如附表一編號1 至10
    所示共46台電子遊戲機台，供不特定賭客以新台幣（下同）
    每1 千元兌換1 千分（1 比1 之比例）之記分卡，或由賭客
    投入拾圓硬幣，以開分方式押注把玩，依機台內程式決定偶
    然之輸贏，賭客可就機台上顯示之分數，換取同額之現金，
    藉此賭博財物，以之為常業並賴以維生。甲○○又分別自92
    年11月某日、93年3 月1 日起，各以每月2 萬5 千元、2 萬
    4 千元之薪資，僱用均意圖營利，而基於同上犯意聯絡之陳
    智貞、莊雯如（均另經判決確定）擔任店員，負責為賭客兌
    換硬幣、記分卡、開分、洗分及兌換現金之工作，均以之為
    常業並賴以維生。嗣於93年3 月4 日下午2 時許，適有賭客
    鄭本源（另經判決確定）以1 千元向陳智貞兌換等值之記分
    卡，把玩店內「IC－88水果盤」機台後，於同日下午3 時25
    分許，將當日贏得積分1 千5 百分，連同先前積分所兌換之
    1 千分記分卡，至櫃臺向陳智貞換取現金2 千5 百元，並給
    予陳智貞、莊雯如吃紅小費各1 百元，於離去之際為警當場
    查獲。並扣得店內甲○○所有如附表一所示共46台電子遊戲
    機台（各含IC板1 塊），兌換籌碼櫃臺之賭資共2 萬4,650
    元、記分卡44張、交接班表1 張；陳智貞、莊雯如收受鄭本
    源所給予之吃紅小費各100 元。甲○○得知前開電子遊戲場
    為警查獲後，即通知郭秀蓮至警局頂替常業賭博犯行，嗣經
    郭秀蓮於偵查中供承上情（頂替部分另經檢察官偵查中），
    因而查獲。
二、甲○○另係設於高雄市三民區○○○街14號「大彧電子遊戲
    場」（領有營利事業登記證及電子遊戲場營業級別證）實際
    負責人，與吳國慶（另經檢察官為不起訴處分）意圖營利，
    基於供給賭博場所及常業賭博之犯意聯絡，以每月2 萬元之
    報酬，推由吳國慶為「大彧電子遊戲場」之名義負責人，如
    店內為警查獲賭博時，須出面承擔。甲○○即自93年11月底
    某日起至94年1 月20日止，在該電子遊戲場內擺設如附表二
    編號1 至8 所示共42台電子遊戲機台，供不特定賭客以開分
    方式押注把玩，依機台內程式決定偶然之輸贏，賭客可就機
    台上顯示之分數換取同值之寄分卡，再持寄分卡向店員示意
    換取現金或香煙，經店員確認後將現金放在店內化妝室轉角
    箱子上之蚊香桶內，由賭客自行拿取，或以積分50分兌換等
    值之香煙，藉此賭博財物，均以之為常業並賴以維生。甲○
    ○又自94年1 月某日起，均以每月1 萬8 千元之薪資，分別
    僱用均意圖營利，而基於同上犯意聯絡之張簡瑾宜、蕭秋月
    （均另經判決確定）擔任開分員，負責開分、洗分、兌換現
    金、香煙之工作，並均以此為常業賴以維生。嗣於94年1 月
    20日下午2 時許，適有賭客黃建霖（另經檢察官為職權不起
    訴處分）在店內把玩「水果台」機台後，於同日下午4 時許
    ，持累積達6 百分之寄分卡，向張簡瑾宜表示欲洗分，經張
    簡瑾宜在確認後，將6 百元放入前揭蚊香桶內時，旋為警當
    場查獲，並扣得如附表二編號1 至8 所示共42台電子遊戲機
    台（含IC板共43塊〈其中賽馬為雙人座〉）、寄分卡37張、
    蚊香桶1 個、賭資6 百元。甲○○得知前開電子遊戲場為警
    查獲後，竟又通知吳國慶至警局頂替常業賭博犯行，嗣經警
    查證而悉上情。
二、案經高雄市政府警察局三民第一分局、第二分局分別報請臺
    灣高雄地方法院檢察署檢察官偵查起訴。
    理  由
一、本件被告所犯為死刑、無期徒刑、最輕本刑為3 年以上有期
    徒刑以外之罪，其於準備程序進行中，就被訴事實為有罪之
    陳述，經本院告知簡式審判程序之旨，並聽取被告及檢察官
    之意見後，合議庭認宜進行簡式審判程序，爰依刑事訴訟法
    第273 條之1 第1 項規定，裁定由受命法官獨任進行簡式審
    判程序，合先敘明。
二、前揭事實，業據被告於本院審理中坦白承認（見本院卷第13
    9 頁），核與證人郭秀蓮、黃建霖於警詢及檢察官偵訊時（
    94年他字第1399號卷第45至49頁；94年偵字第18702 號卷第
    第10、11頁；高市警三一分三字第0940001411號卷第10至12
    頁；94年偵字第2805號卷第6 、7 、10至12頁）、證人蕭秋
    月於檢察事務官詢問時（94年偵字第4237號卷第11、12頁）
    、證人吳國慶於警詢中（高市警三壹分三字第0940016506號
    卷第4 至6 頁），證述情節相符。並有高雄市政府警察局臨
    檢現場紀錄表、高雄市政府營利事業登記證、電子遊戲場營
    業級別證各2 份在卷可稽，及如附表一、附表二所示之物品
    扣案為憑。被告自白既有前開卷證可佐，自堪採信。本件事
    證明確，被告犯行洵堪認定，應予依法論科。
三、按行為後法律有變更者，適用行為時之法律；但行為後之法
    律有利於行為人者，適用最有利於行為人之法律，刑法第2
    條第1 項定有明文。次按有關新舊法之比較，應就罪刑有關
    之共犯、未遂犯、想像競合犯、牽連犯、連續犯、結合犯以
    及累犯加重、自首減輕暨其他法定加減原因（如身分加減）
    與加減例等一切情形，綜其全部罪刑之結果而為比較（最高
    法院95年第8 次刑事庭會議決議參照）。查被告行為後，刑
    法業經立法院通過修正，於94年2 月2 日修正，並自95年7
    月1 日施行，茲就本件被告行為前、後相關法律綜合比較如
    下：
 (一) 被告行為後，刑法第267 條常業賭博罪業經刪除，修正前常
    業賭博罪之法定刑為2 年以下有期徒刑，得併科銀元1 千元
    以下罰金。而刑法第266 條第1 項前段之普通賭博罪，其法
    定本刑則為銀元1 千元以下罰金。本件被告原係以賭博為業
    並賴以維生，本應構成常業賭博罪，惟常業犯原具有反覆性
    及延續性之本質，性質上屬於多數行為之集合犯，為實質上
    一罪（最高法院92年度臺上字第4959號判決意旨參照）。是
    被告上開各次賭博行為屬於多數行為之集合犯，依新法論斷
    普通賭博罪之結果，為刑度較輕之罰金刑，其刑度顯較修正
    前常業賭博罪有期徒刑2 年以下月以上之刑責較輕，經比較
    新舊法結果，似以適用修正後之刑法第266 條第1 項前段之
    普通賭博罪，對於被告較為有利。
 (二) 然刑法第268 條關於意圖營利提供賭博場所之規定，法定刑
    為3 年以下有期徒刑，得併科3 千元以下罰金。就罰金部分
    ，刑法施行法第1 條之1 規定：「中華民國94年1 月7 日刑
    法修正施行後，刑法分則編所定罰金之貨幣單位為新臺幣。
    94年1 月7 日刑法修正時，刑法分則編未修正之條文定有罰
    金者，自94年1 月7 日刑法修正施行後，就其所定數額提高
    為30倍。但72年6 月26日至94年1 月7 日新增或修正之條文
    ，就其所定數額提高為3 倍，及修正後刑法第33條第5 款將
    罰金刑定為「新臺幣1 千元以上，以百元計算之」等規定，
    則修正後刑法第268 條意圖營利聚眾賭博罪所得科處之罰金
    刑最高為新臺幣9 萬元，最低為新臺幣1 千元，惟依被告行
    為時之刑罰法律，即罰金罰鍰提高標準條例第1 條前段規定
    之提高倍數10倍及修正前刑法第33條第5 款規定之罰金最低
    額1 元計算，前開提供賭博場所罪之罰金刑最高為銀元3 萬
    元，最低為銀元10元，換算為新臺幣後，最高額雖與新法同
    為新臺幣9 萬元，惟最低額僅新臺幣30元。比較修正前、後
    之刑罰法律，自以修正前之刑法第268 條規定有利於被告。
 (三) 本件被告係以一行為觸犯法第267 條之常業賭博罪（或266
    條之普通賭博罪）及第268 條前段之意圖營利供給賭博場所
    罪，為想像競合犯。無論論以常業賭博罪或普通賭博罪，均
    應依刑法第55條從一重之意圖營利供給賭博場所罪處斷。自
    應以論以該罪時究以適用修正前或修正後之該罪名，孰為有
    利為準據，決定整體適用之法律。綜上比較之結果，以適用
    修正前之法律，對於依刑法第268 條前段處斷時最為有利，
    依前開最高法院95年第8 次刑事庭會議決議之意旨，自應整
    體適用修正前之法律。
四、次按刑法上所謂常業犯，指反覆以同種類行為為目的之社會
    活動之職業性犯罪而言，祇須有賴某種犯罪為生活，而有事
    實上之表現為已足，至於犯罪所得之多寡，犯罪時間之長短
    ，是否恃此犯罪為唯一之謀生職業，則非所問，縱令兼有其
    他職業，仍無礙於該常業犯罪之成立（最高法院85年台上字
    第512 號判例意旨參照）。本件被告經營「龍千紅電子遊戲
    場」、「大彧電子遊戲場」，均屬公眾得出入之場所，其意
    圖營利，提供上開電子遊戲場作為賭博場所，擺設供賭博用
    之電子遊戲機台，供不特定人把玩，有該等機器與賭客對賭
    ，且機台數量分別達46台及42台，經營期間分別自91年11月
    間起至93年3 月4 日止及93年11月底至94年1 月20日止，復
    推由郭秀蓮、吳國慶分別擔任名義負責人，又僱用陳智貞、
    莊雯如、張簡瑾宜、蕭秋月擔任、開分、洗分、兌換賭金等
    工作，經營顯具有相當規模，足認渠等均恃該賭博收入為營
    生。核被告甲○○所為，係犯刑法第267 條之常業賭博罪及
    刑法第268 條之意圖營利供給賭博場所罪。被告分別與郭秀
    蓮、陳智貞、莊雯如就「龍千紅電子遊戲場」部分；與吳國
    慶、張簡瑾宜、蕭秋月就「大彧電子遊戲場」部分之常業賭
    博罪及意圖營利供給賭博場所二罪間，有犯意之聯絡及行為
    之分擔，均為共同正犯。被告以一行為觸犯前開二罪名，為
    想像競合犯，依刑法第55條之規定，應從一重之意圖營利供
    給賭博場所罪論處。本院審酌被告實為上開賭博電玩場所負
    責人，以賭博為常業，敗壞社會風氣，經營之規模甚鉅，助
    長人性貪慾，又為規避查緝，推由郭秀蓮、吳國慶擔任名義
    負責人，於賭博犯行為警查獲時出面承擔，實屬狡獪，且為
    幕後實際操控之主要支配者，本應重懲；惟念其事後坦承犯
    行，犯罪後態度尚可等一切情狀，認檢察官具體求處有期徒
    刑10月，稍嫌過重，爰量處如主文所示之刑，以資儆懲。
五、扣案如附表一及附表二編號1 至10所示之賭博之器具、兌換
    籌碼處之財物，應依刑法第266 條第2 項之規定，不問屬於
    犯人與否，均宣告沒收。附表二編號10所示之蚊香桶、如附
    表一編號15、16所示共同正犯陳智貞、莊雯如收受賭客正本
    源給予之吃紅小費各100 元，則係被告所有供犯罪所用之物
    ，業據證人黃建霖證述明確，應依刑法第38條第1 項第2 款
    之規定宣告沒收。至另案被告陳智貞、莊雯如所收受賭客鄭
    本源給予之吃紅小費各100 元，及賭客鄭本源身上之2,300
    元，並非在賭檯或兌換籌碼處之財物，亦非被告或其他共同
    被告所有之物，爰不予宣告沒收，附此敘明。
據上論斷，應依刑事訴訟法第273 條之1 第1 項、第299 條第1
項前段，刑法第2 條第1 項前段、第28條、修正前刑法第267 條
、第268 條、刑法第55條、第266 條第2 項、第38條第1 項第2
款、第3 款，修正前罰金罰鍰提高標準條例第2 條，判決如主文
。
中    華    民    國    95    年    9     月    26    日
                    刑事第六庭  法  官  林柏壽
以上正本證明與原本無異。
如不服本判決，應於判決送達後10日內，向本院提出上訴狀。
中    華    民    國    95    年    9     月    26    日
                                書記官  林國龍
附錄本案論罪科刑法條：
修正前刑法第267 條
以賭博為常業者，處2 年以下有期徒刑，得併科1 千元以下罰金
。
刑法第268 條
意圖營利，供給賭博場所或聚眾賭博者，處3 年以下有期徒刑，
得併科3 千元以下罰金。
附表一（高雄市○○區○○路774 號「龍千紅電子遊戲場」）：
┌─┬─────────────┬─────────┬────────┐
│編│     品        名         │   數量及單位     │  備        註  │
│號│                          │                  │                │
├─┼─────────────┼─────────┼────────┤
│1 │電子遊戲機「滿貫大亨」    │5 臺（含IC板5塊） │                │
├─┼─────────────┼─────────┼────────┤
│2 │電子遊戲機「LC八八水果盤」│29臺（含IC板29塊）│                │
├─┼─────────────┼─────────┼────────┤
│3 │電子遊戲機「賽馬」        │1 臺（含IC板1塊） │                │
├─┼─────────────┼─────────┼────────┤
│4 │電子遊戲機「辣妹13姨」    │1 臺（含IC板1塊） │                │
├─┼─────────────┼─────────┼────────┤
│5 │電子遊戲機「超級列車」    │3 臺（含IC板3塊） │                │
├─┼─────────────┼─────────┼────────┤
│6 │電子遊戲機「霹靂楚漢」    │1 臺（含IC板1塊） │                │
├─┼─────────────┼─────────┼────────┤
│7 │電子遊戲機「超世紀賓果」  │2 臺（含IC板2塊） │                │
├─┼─────────────┼─────────┼────────┤
│8 │電子遊戲機「劍龍」        │2 臺（含IC板2 塊）│                │
├─┼─────────────┼─────────┼────────┤
│9 │電子遊戲機「新象王」      │1 臺（含IC板1塊） │                │
├─┼─────────────┼─────────┼────────┤
│10│電子遊戲機「粉紅玫瑰」    │1 臺（含IC板1塊） │                │
├─┼─────────────┼─────────┼────────┤
│13│兌換籌碼處查獲賭資        │新台幣2萬4,950元  │                │
├─┼─────────────┼─────────┼────────┤
│14│計分卡                    │44張              │1.藍色500分6張  │
│  │                          │                  │2. 粉紅色100 分 │
│  │                          │                  │   25張         │
│  │                          │                  │3.黃色50分13張  │
└─┴─────────────┴─────────┴────────┘
附表二（高雄市三民區○○○街14號「大彧電子遊戲場」）：
┌─┬─────────────┬─────────┬────────┐
│標│     品        名         │   數量及單位     │  備       註   │
│號│                          │                  │                │
├─┼─────────────┼─────────┼────────┤
│1 │電子遊戲機「水果台」      │22臺（含IC板22塊）│                │
├─┼─────────────┼─────────┼────────┤
│2 │電子遊戲機「大傑克」      │2臺（含IC板2塊）  │                │
├─┼─────────────┼─────────┼────────┤
│3 │電子遊戲機「滿貫大亨」    │4臺（含IC板4塊）  │                │
├─┼─────────────┼─────────┼────────┤
│4 │電子遊戲機「鑽石列車」    │3臺（含IC板3塊）  │                │
├─┼─────────────┼─────────┼────────┤
│5 │電子遊戲機「小瑪莉」      │5臺（含IC板5塊）  │                │
├─┼─────────────┼─────────┼────────┤
│6 │電子遊戲機「粉紅玫瑰」    │2臺（含IC板2塊）  │                │
├─┼─────────────┼─────────┼────────┤
│7 │電子遊戲機「超世紀賓果」  │1臺（含IC板1塊）  │                │
├─┼─────────────┼─────────┼────────┤
│8 │電子遊戲機「賽馬」        │3臺（含IC板4塊）  │其中一台為兩人座│
├─┼─────────────┼─────────┼────────┤
│9 │計分卡                    │37張              │                │
├─┼─────────────┼─────────┼────────┤
│10│賭資                      │新臺幣600元       │                │
├─┼─────────────┼─────────┼────────┤
│11│蚊香桶                    │1個               │                │
└─┴─────────────┴─────────┴────────┘


司法院資訊處製作；財團法人民間司法改革基金會備份。
